臺灣彰化地方法院民事裁定
111年度監宣字第377號
聲  請  人  許馨方  


相  對  人  陳秀梅  



關  係  人  許沛婕  


上列聲請人聲請監護宣告事件，本院裁定如下：
    主      文
宣告陳秀梅（民國00年0月00日生、國民身分證號碼：Z00000000
0號）為受監護宣告之人。
選定許馨方（民國00年0月00日生、國民身分證號碼：Z00000000
0號）為受監護宣告之人之監護人。
指定許沛婕（民國00年0月0日生、國民身分證號碼：Z000000000
號）為會同開具財產清冊之人。
聲請程序費用由受監護宣告之人負擔。
    理    由
一、聲請意旨略以：聲請人為相對人之女，相對人因精神分裂症
    和跌倒開刀，致不能為意思表示或受意思表示，或不能辨識
    其意思表示之效果。為處理財產事宜，爰依家事事件法第第
    10章、第11章之規定，請求對相對人為監護宣告，為此請求
    選定聲請人為相對人之監護人，並指定相對人之女即關係人
    許沛婕為會同開具財產清冊之人等語。
二、按對於因精神障礙或其他心智缺陷，致不能為意思表示或受
    意思表示，或不能辨識其意思表示之效果者，法院得因本人
    、配偶、四親等內之親屬、最近一年有同居事實之其他親屬
    、檢察官、主管機關、社會福利機構、輔助人、意定監護受
    任人或其他利害關係人之聲請，為監護之宣告，民法第14條
    第1項定有明文。次按受監護宣告之人應置監護人。法院為
    監護之宣告時，應依職權就配偶、四親等內之親屬、最近一
    年有同居事實之其他親屬、主管機關、社會福利機構或其他
    適當之人選定一人或數人為監護人，並同時指定會同開具財
    產清冊之人。法院為前項選定及指定前，得命主管機關或社
    會福利機構進行訪視，提出調查報告及建議。監護之聲請人
    或利害關係人亦得提出相關資料或證據，供法院斟酌。法院
    選定監護人時，應依受監護宣告之人之最佳利益，優先考量
    受監護宣告之人之意見，審酌一切情狀，並注意下列事項：
    (一)受監護宣告之人之身心狀態與生活及財產狀況。(二)受
    監護宣告之人與其配偶、子女或其他共同生活之人間之情感
    狀況。(三)監護人之職業、經歷、意見及其與受監護宣告之
    人之利害關係。(四)法人為監護人時，其事業之種類與內容
    ，法人及其代表人與受監護宣告之人之利害關係。民法第11
    10條、第1111條、第1111條之1分別定有明文。再按監護宣
    告之裁定，於裁定送達或當庭告知法院選定之監護人時發生
    效力；監護宣告裁定經廢棄確定前，監護人所為之行為，不
    失其效力，家事事件法第169條第1項、第170條第1項分別定
    有明文。
三、經查，聲請人所主張之事實，有親屬會議同意書、親屬系統
    表、戶籍謄本、身心障礙證明影本等件為據，且經本院在鑑
    定人即衛生福利部彰化醫院梁孫源醫師前做鑑定，前開鑑定
    醫師所為之鑑定意見認：「日常生活狀況：1.日常生活活動
    ：個案目前在他人準備好餐點後可自行進食，盥洗沐浴需他
    人協助，終日臥床，無法行走。2.經濟活動能力：已不再從
    事金融活動，重大金融決定無法深入思考及清楚表示。3.社
    會性：時常自言自語，對簡單問題可簡答，但會回答錯誤。
    深人討論議題有困難，思考内容鬆散且貧乏。」、「精神狀
    態：(1)意識/溝通性：意識清醒，有眼神接觸，可一問一答
    ，思考内容貧乏，無法深入討論議題。(2)記憶力：中重度
    障礙。(3)定向力：時間及地點的定向力混淆。(4)計算能力
    ：重度障礙。(5)態度：可配合會談評估。(6)情緒：略為焦
    慮。(7)言談：可簡答。(8)思考：思考內容貧乏，仍有被害
    妄想(很多人偷她東西）。(9)知覺：仍有聽幻覺、視幻覺。
    (10)病識感：低，無法說出自己罹患何種疾病。(11)行為：
    自言自語。(12)認知功能檢查：個案迷你心智量表(MMSE)得
    分為12分，臨床失智量表(CDR)3分，個案有重度認知功能障
    礙。」、「有關判斷能力判定之意見：不能管理處分自己財
    產。判定的根據：個案為慢性思覺失調症患者，近五年來在
    仁堡護理之家接受養護照顧，並規則配合藥物治療。個案終
    日臥床，無法行走，持續有幻覺、妄想，合併有重度認知功
    能障礙，個案日常生活需他人監護照顧，理解能力及表達能
    力有限，對於複雜事件或金融決定無法清楚表示。」、「回
    復可能性說明：恢復的可能性低，因個案病情呈現慢性退化
    病程，近五年來規則服藥並接受養護照顧下，仍有幻覺、妄
    想及重度認知功能障礙、思考貧乏等症狀，恢復的可能性低
    。」、「鑑定判定：(1)基於受鑑定人因慢性思覺失調症合
    併重度認知功能障礙，個案目前思考貧乏、理解複雜事物能
    力及金融分析判斷能力皆有重度障礙，以致個案，不能管理
    處分自己的財產，且回復之可能性低。⑵其障礙之程度，可
    為監護宣告。」等情，有衛生福利部彰化醫院111年10月6日
    彰醫精字第1110500436號函暨成年監護鑑定書一份在卷可稽
    。故聲請人聲請對相對人為監護之宣告，為有理由，應予准
    許，爰宣告相對人為受監護宣告之人。
四、本件相對人既經監護宣告，業如前述，揆諸前揭規定，自應
    為其選定監護人及指定會同開具財產清冊之人。查聲請人及
    關係人許沛婕均為相對人之女，堪認該2人均能盡力維護相
    對人之權益，且相對人之女許沛婕、弟陳春財均同意由聲請
    人擔任相對人之監護人，由關係人許沛婕擔任會同開具財產
    清冊之人等情，並提出親屬系統表、親屬會議同意書、戶籍
    謄本、身心障礙證明等件為證。本院審酌聲請人、關係人許
    沛婕分別為相對人之次女及長女，與相對人關係非常密切，
    由渠等分別擔任相對人之監護人、會同開具財產清冊之人，
    應符合相對人之最佳利益，爰裁定如主文第2、3項所示。
五、末依民法第1113條準用同法第1099條、第1099條之1之規定
    ，於監護開始時，監護人許馨方對於受監護宣告之人陳秀梅
    之財產，應會同關係人許沛婕於2個月內開具財產清冊，並
    陳報法院，於開具完成並陳報法院前，監護人對於受監護宣
    告之人之財產，僅得為管理上必要之行為，併此指明。
六、依家事事件法第164條第2項，裁定如主文。 　　　
中　　華　　民　　國　　111 　年　　10　　月　　18　　日
               家事法庭  法　　　官 王美惠
以上正本係照原本作成。
如對本裁定抗告，須於裁定送達後十日之不變期間內，向本院提
出抗告狀，並繳納抗告費新臺幣1千元。
中　　華　　民　　國　　111 　年　　10　　月　　18　　日
                         書  記  官 林子惠